臺灣臺中地方法院刑事判決　　　　　　　　　　　　　九十年度易字第三八九四號
　　公　訴　人　臺灣臺中地方法院檢察署檢察官
　　被　　　告　甲○○
右列被告因違反就業服務法案件，經檢察官提起公訴（九十年度偵字第二一一五五號
），本院判決如左：
    主  文
甲○○無罪。
    理  由
一、公訴意旨略以：被告甲○○係設在臺中縣太平市○○路○段二六八號新天地森林
    稚園之負責人，明知不得聘僱許可失效之外國人，竟於民國九十年十一月一日起
    至同年十一月六日止，以月薪新臺幣（下同）五萬元之代價，非法聘僱許可失效
    之加拿大籍外國人費克林（WHITFIELD FRANKLIN NELSON）一人（原由臺中基督
    教青年會聘僱，工作有效期至九十年九月三十日，居留期限至九十年十月二十三
    日），在上址從事英語教學工作，嗣九十年十月六日下午六時五十分許，為警臨
    檢查獲。因認被告甲○○涉犯違反就業服務法第五十三條第一款雇主未經許可不
    得聘僱許可失效之外國人之規定，其聘僱人數為一人，而認應依同法第五十八條
    第一項前段之規定處斷等語。.
二、按犯罪事實應依證據認定之，無證據不得推定其犯罪事實；又不能證明被告犯罪
    或其行為不罰者，應諭知無罪之判決，刑事訴訟法第一百五十四條、第三百零一
    條第一項定有明文。次按行為之處罰，以行為時之法律有明文規定者為限；行為
    後法律有變更者，適用裁判時之法律，但裁判前之法律有利於行為人者，適用最
    有利於行為人之法律，則為刑法第一條及第二條第一項所明定。而刑法第二條第
    一項但書所指適用最有利於行為人之法律，比較時應就罪刑有關之共犯、未遂犯
    、連續犯、牽連犯、結合犯以及累犯加重、自首減輕、暨其他法定加減原因、與
    加減例等一切情形，綜其全部之結果，而為比較，再適用有利於行為人之法律處
    斷，亦有最高法院二十四年上字第四六三四號判例意旨，可資參酌。
三、訊據被告甲○○對其於九十年十一月一日起至同年十一月六日止，以月薪五萬元
    之代價，非法聘僱許可失效之加拿大籍外國人費克林（WHITFIELD FRANKLIN
    NELSON）一人，在上址從事英語教學工作之事實坦承不諱，復有臨檢紀錄表、職
    務報告、幼稚園刊登外籍教師之現場照片、居留外僑作業資料表、基督教青年會
    與費克林之教學聘僱教學契約書等附卷可參。惟查，被告前開行為後，就業服務
    法業經總統於九十一年一月二十一日以華總一義字第０九一０００一０一三０號
    公布修正，並於同年月二十二日生效，原就業服務法第五十三條所定雇主不得有
    「未經許可聘僱或留用他人所申請聘僱之外國人」（第三款）、「以本人名義聘
    僱外國人為他人工作」（第二款）行為，分別修正為就業服務法第五十七條雇主
    聘僱外國人不得有「聘僱未經許可、許可失效或他人所申請聘僱之外國人」（第
    一款）、「以本人名義聘僱外國人為他人工作」（第二款）之情事，及另於同法
    第四十四條規定「任何人不得非法容留外國人從事工作」（即將來留用部分另為
    規範）。再者，違反修正前就業服務法第五十三條第二款、第三款規定之處罰，
    原應依修正前同法第五十八條規定「其聘僱或留用人數為一人者，處六月以下有
    期徒刑、拘役或科或併科新臺幣九萬元以下罰金；其聘僱或留用人數為二人以上
    者，處三年以下有期徒刑、拘役或科或併科新臺幣三十萬元以下罰金。」（第一
    項）、「法人之代表人、法人或自然人之代理人、受僱人或其他從業人員，因執
    行業務犯前項之罪者，除處罰其行為人外，對該法人或自然人亦科以前項之罰金
    。」（第二項），亦已修正為依修正後第六十三條規定「違反（修正後）第四十
    四條或第五十七條第一款、第二款規定者，處新臺幣十五萬元以上七十五萬元以
    下罰鍰。五年內再違反者，處三年以下有期徒刑、拘役或科或併科新台幣一百二
    十萬元以下罰金。」（第一項）「法人之代表人、法人或自然人之代理人、受僱
    人或其他從業人員，因執行業務違反（修正後）第四十四條或第五十七條第一款
    、第二款規定者，除依前項規定處罰其行為人外，對該法人或自然人亦科處前項
    之罰鍰或罰金。」（第二項）。亦即，修正後之就業服務法並未廢止前開行為之
    刑罰，而係於立法時採「先行政後司法」（行政罰前置主義）之處理原則，於刑
    事處罰時附加「處罰條件」。修正後就業服務法對於前開行為之處罰，以曾經違
    反（修正後）第四十四條或第五十七條第一款、第二款規定，經處行政罰鍰，五
    年內再違反者為要件。此項要件並非行為本身，亦非用以決定可罰行為之刑罰種
    類及刑度之標準（刑法第三十三條），而係於該當構成要件之違法行為外，附加
    之「處罰條件」，有如構成要件之附加物，而成為可罰之必要要素或刑罰限制事
    由，在該當構成要件之違法行為與有責性外附加限制刑罰範圍之條件，而屬「可
    罰性之實體條件」。從而，此項條件或要件仍屬犯罪成立與否之實體要件，如在
    客觀上欠缺此項「可罰性之實體條件」其犯罪仍無由成立。再修正後主刑最高度
    或最低度雖較長或較多（刑法第三十五條第二項），惟此新舊法之比較，應綜合
    前開條文修正前後之全部規定（包括前開「處罰條件」）而為比較，自以修正後
    之法律有利於行為人，是本案應依刑法第二條第一項前段之規定，適用修正後之
    新法為論罪依據。是以本件被告違反就業服務法有關聘僱他人許可失效之外國人
    之行為，於修正前係應依同法第五十八條第一項前段之規定論處，於修正後係依
    第六十三條之規定論處，該類觸法行為，就業服務法並未廢止其刑罰，而屬該類
    型犯罪構成要件條件之變更一節，已如前述。而有關該類型觸法行為構成要件之
    變更，此參諸八十八年二月三日修正公布之公平交易法第三十三條第一項規定違
    反第三十三條第一項規定違反第十條、第十四條、第二十條第一項者，須經中央
    主管機關依第四十一條規定限期命其停止、改正其行為或採取必要更正措施，而
    逾期未停止、改正其行為或未採取必要更正措施，或停止後再為相同或類似之行
    為，始加以處罰，如未經行政程序糾正，而提起公訴之案件，即與本案相類似之
    例，經臺灣高等法院研討後，依刑法第二條第一項所揭示從新從輕法則，對於該
    上述未經先依行政程序糾正即予以提起公訴之案件，係採取不該當於構成要件之
    理論，而認應為無罪判決之諭知（八十八年八月三十日（八八）廳刑一字第二二
    二０五號函參照）。
四、從而，本件被告雖有違反修正後就業服務法第五十七條聘僱許失效之外國人從事
    工作之規定，惟被告並無經處行政罰鍰後，五年內再違反之情形，被告所為即與
    修正後之就業服務法第六十三條之處罰條件不相當，自難以該罪相繩，依前揭說
    明，本案既應適用修正後之就業服務法第六十三條為論罪依據，而被告上開行為
    ，既欠缺該法條規定之處罰條件，其犯罪即無由成立，自應為被告無罪判決之諭
    知。
據上論斷，應依刑事訴訟法第三百零一條第一項、刑法第二條第一項前段，判決如主
文。
中      華      民      國      九十一      年      三      月    七    日
                臺灣臺中地方法刑事第二庭
                                        法  官  陳  葳
右正本證明與原本無異。
如不服本判決，應於收受本判決後十日內向本院提出上訴書狀，其未敘述上訴理由者
，並得於提起上訴後十日內向本院補提理由書狀（均須按他造當事人之人數附繕本）
「切勿逕送上級法院」。
                                        書記官
中      華      民      國      九十一      年      三      月    七    日
